【裁判字號】    97,聲,339
【裁判日期】    970731
【裁判案由】    返還提存物
【裁判全文】
臺灣嘉義地方法院民事裁定  97年度聲字第339號
聲  請  人  台灣中小企業銀行股份有限公司
法定代理人  丙○○
相  對  人  甲○○
            乙○○
上列當事人間聲請返還提存物事件，本院裁定如下：
    主  文
聲請駁回。
聲請程序費用由聲請人負擔。
    理  由
一、按「有下列各款情形之一者，法院應依供擔保人之聲請，以
    裁定命返還其提存物或保證書：一、應供擔保之原因消滅者
    。二、供擔保人證明受擔保利益人同意返還者。三、訴訟終
    結後，供擔保人證明已定二十日以上之期間，催告受擔保利
    益人行使權利而未行使，或法院依供擔保人之聲請，通知受
    擔保利益人於一定期間內行使權利並向法院為行使權利之證
    明而未證明者；前開規定於其他依法令供訴訟上之擔保者準
    用之。民事訴訟法第104條第1項、第106條分別定有明文。
    又民事訟法第一百零四條第一項第一款所謂應供擔保之原因
    消滅者，在釋明假扣押之原因而供擔保之場合，因其係擔保
    債務人因假扣押所受之損害，故必待無損害發生，或債權人
    本案訴訟全部勝訴確定，或就債務人所生之損害已經賠償時
    ，始得謂供擔保之原因消滅（最高法院69年度台抗字第286
    號裁判要旨參照）。
二、本件聲請意旨略以：聲請人因與相對人間給付借款事件，前
    向本院聲請對於相對人之財產為假扣押，經本院以95年度裁
    全字第507號民事裁定，准聲請人以新臺幣（下同）194,000
    元或同額之中央政府建設公債87年度甲類第三期債票為相對
    人供擔保後，得對相對人之財產為假扣押，聲請人遵裁定提
    存在案，有鈞院95年度存字第378號提存書為證，並聲請假
    扣押相對人乙○○之不動產，而該不動產業經鈞院96年度執
    實字第23337號執行事件拍賣完畢。聲請人原聲請鈞院核發
    支付命令，請求債權金額為446,636元（即鈞院95年度裁全
    字第507號假扣押裁定之金額），嗣債務人提出異議，由鈞
    院逕行改為起訴後，因相對人於訴訟中清償58,602元，故聲
    請人請求金額減縮為392,737元，現已取得確定判決，爰聲
    請裁定返還擔保金等語。
三、經查，聲請人主張前揭假扣押、供擔保及訴訟等事實，業據
    本院調取上開事件卷宗查核無誤，應為可採。惟查聲請人自
    承其於本院95年度朴簡字第50號民事事件審理中，減縮對相
    對人乙○○關於債權金額之請求為392,737元，復為本院以
    該縮減後之金額為聲請人勝訴之判決，此有該判決書1份附
    卷可按，惟就前開假扣押裁定所擔保之金額係為446,636元
    以觀，聲請人並未獲本案訴訟全部勝訴確定，揆之首揭說明
    ，自不能認係應供擔保之原因消滅，而有民事訴訟法第104
    條第1項第1款之適用。又聲請人復未舉證證明受擔保利益人
    即相對人乙○○已同意返還或其於訴訟終結後，已定20日以
    上之期間，催告相對人乙○○行使權利而未行使，或法院已
    依聲請人之聲請，通知相對人乙○○於一定期間內行使權利
    並向法院為行使權利之證明而未證明等情，本院自亦無從依
    民事訴訟法第104條第1項第2、3款之規定，准許聲請人取回
    上開擔保金。至相對人甲○○並非本件提存事件之受擔保利
    益人，聲請人聲請對其返還本件提存物，亦屬無據。綜上所
    述，應認聲請人之聲請並無民事訴訟法第104條第1項各款准
    予返還擔保金之情形，顯於法未符，自不能准許，應予駁回
    。
四、依民事訴訟法第95條、第78條裁定如主文。
中    華    民    國    97    年    7    月    31     日
                  民一庭法  官  游悅晨
如對本裁定抗告須於裁定送達後10日內向本院提出抗告狀
以上正本係照原本作成
中    華    民    國    97    年    7    月    31     日
                        書記官  張富


司法院資訊處製作；財團法人民間司法改革基金會備份。
